臺灣橋頭地方法院行政訴訟判決
111年度交字第18號
原      告  陳清偉
被      告  臺北市交通事件裁決所

代  表  人  蘇福智
上列當事人間交通裁決事件，原告不服被告民國110年12月29日
北市裁催字第22-B00000000號裁決之處分，提起行政訴訟，本
院判決如下：
    主  文
原告之訴駁回。
訴訟費用新臺幣參佰元由原告負擔。
    事實及理由
一、程序事項：本件為交通裁決事件，依兩造所述各節及卷內資
    料所示，本件事證已臻明確，本院認無經言詞辯論之必要，
    爰依行政訴訟法第237條之7之規定，不經言詞辯論而為判決
    。
二、事實概要：原告於民國110年9月27日下午3時14分許騎乘車
    牌號碼000-0000號普通重型機車（下稱系爭機車），行經高
    雄市甲仙區新興路與新興路42巷路口（下稱系爭違規路口）
    ，因有「駕車行經有燈光號誌管制之交岔路口闖紅燈」之交
    通違規，經高雄市政府警察局旗山分局（下稱舉發機關）甲
    仙分駐所警員黃世明逕行攔檢舉發，認有違反道路交通管理
    處罰條例（下稱處罰條例）第53條第1項、第63條第1項第3
    款規定之違規行為及事實，並當場填掣高市警交字第B00000
    000號舉發違反道路交通管理事件通知單（下稱系爭舉發違
    規通知單）予原告，並登錄公路監理資訊系統列管。原告不
    服舉發，於110年10月15日向被告提出陳述，經舉發機關查
    復略以：「旨揭違規單係本分局甲仙分駐所員警依勤務分配
    表執行交通稽查取締勤務時，於110年9月27日下午3時14分
    在甲仙區新興路51號前，發現前方41號巷口闖紅燈違規而掣
    單舉發。查該路口機車左轉彎時應先於該路口停等，俟燈號
    變換後使得通過，程序核無違誤。」等語。原告仍不服，向
    被告申請裁決，被告洵依據處罰條例第53條第1項、第63條
    第1項第3款暨違反道路交通管理事件統一裁罰基準及處理細
    則（下稱處理細則）第41、43、44及67條規定，開立本件裁
    決書，裁處原告「罰鍰新臺幣（下同）1,800元整，並記違
    規點數3點」之處分（下稱原處分）。原告不服，遂提起本
    件行政訴訟。
三、原告主張略以：系爭違規路口的綠燈是可以左轉的，但伊不
    知道為何員警執意說伊闖紅燈。而且這個路段沒有交通號誌
    標示禁止車輛左轉，也沒有規定要二段式左轉。這個路口下
    方雖有「另設」一個紅綠燈，但伊並不知道這個號誌的用途
    。伊住在新興路41巷巷口附近，每天都會經過，一直到現在
    我都不知道怎樣行駛才是正確，每天都擔心受罰等語。原告
    並聲明：原處分撤銷。
四、被告則答辯以：
（一）經查，原告駕駛其所有之系爭機車於110年9月27日下午3
　　  時14分許，在系爭違規路口，因有「駕車行經有燈光號誌
　　  管制之交岔路口闖紅燈」之交通違規，經舉發機關警員當
　　  場攔停舉發等情，此有舉發機關110年11月16日高市警旗
　　  分交字第11071888100號函、舉發員警職務報告、現場示
　　  意圖附卷可稽。故原告之違規事實，洵堪認定。
（二）原告所主張：伊是依號誌行駛，這路口綠燈是可以左轉且
　　  並未規定需二段式左轉，伊不懂為何員警執意說我闖紅燈
　　  等語。惟查，系爭違規路口，機車左轉彎時應先於該路口
　　  停等，俟燈號變換後始得通過。又本案為舉發機關員警目
　　  賭該車違規後，依法攔檢舉發闖紅燈，原告違規行為應屬
　　  明確。另查，處罰條例第7條第1項規定：「道路交通管理
　　  之稽查，違規紀錄，由交通勤務警察，或依法令執行交通
　　  稽查任務人員執行之。」。次查處理細則第6條第2項規定
　　  ：「公路主管及警察機關就其主管業務，查獲違反道路交
　　  通管理之行為者，應本於職權舉發或處理之。」。爰本案
　　  執勤員警本其維護交通秩序，安全職責所為之舉發，自應
　　  受到合法、正確之推定。按交通警察掣單舉發違反處罰條
　　  例所列之違規事實，本質上為行政處分，係公務員基於職
　　  務上之權力，依法就特定之具體事件所為之具公法上效果
　　  之單方行政行為，基於公務員為公法上行為具有公信力原
　　  則，該行政行為當可被推定為真正，據以處分之事實認定
　　  亦可推認係正確無誤。另查，處罰條例或相關法規，除逕
　　  行舉發案件倘符處罰條例第7條之2規定外，其餘並未規定
　　  要求執勤警員於舉發交通違規案件時，應以錄音、錄影或
　　  其他方式蒐證為之，員警依執勤之認識與判斷而為立即之
　　  舉發，此為達成維持交通秩序目的之必要，非必得違規採
　　  證照片之佐證，此乃係因交通違規行為態樣甚多，且有瞬
　　  間即逝的特性，客觀上實無法於交通違規之同時，得以即
　　  時利用科學儀器取得違規之證據資料，故特別賦予勤務警
　　  察得當機處分之權限。是故本案縱無現場採證照片及錄影
　　  畫面，亦不影響認定原告有駕駛系爭機車於前開時、地闖
　　  紅燈之違規事實，原告之主張自屬無理由。從而，被告依
　　  處罰條例第第53條第1項、第63條第1項第3款暨處理細則
　　  第41、43、44及67條規定，於110年12月29日開立裁決書
　　  裁處原告罰鍰1,800元整，並記違規點數3點之處分，核無
　　  違誤。並聲明：駁回原告之訴。
五、本件如事實概要欄所述之事實，除後列之兩造爭點外，有系
    爭舉發違規通知單（本院卷第55頁）、本件裁決書及送達證
    書（本院卷第73、75頁）、舉發機關110年11月16日高市警
    旗分交字第11071888100號函（本院卷第63頁）、舉發員警
    職務報告（本院卷第65頁）、原告行駛路線示意圖（本院卷
    第66頁）、原告110年10月9日陳述單（本院卷第59頁）等件
    附卷可稽，堪認為真實。兩造之爭點厥為：原告於上開時、
    地，是否確有「駕車行經有燈光號誌管制之交岔路口闖紅燈
    」之交通違規？原處分是否合法？
六、本院之判斷：
（一）按「行車管制號誌各燈號顯示之意義如左：‧‧‧五、圓
　　　形紅燈：（一）車輛面對圓形紅燈表示禁止通行，不得超
　　　越停止線或進入路口。」、「汽車行駛至交岔路口，其行
　　　進、轉彎，應依下列規定：一、應遵守燈光號誌或交通指
　　　揮人員之指揮‧‧‧」道路交通標誌標線號誌設置規則第
　　　206條第1項第5款第1目及道路交通安全規則第102條第1項
　　　第1款前段分別規定甚明。次按「汽車駕駛人，行經有燈
　　　光號誌管制之交岔路口闖紅燈者，處新臺幣1,800元以上
　　　5,400元以下罰鍰。」、「汽車駕駛人有下列各款所列條
　　　款之一者，除依原條款處罰鍰外，並予記點：‧‧‧三、有‧
      ‧‧第53條‧‧‧情形之一者，各記違規點數3點。」處罰條例
      第53條第1項、第63條第1項第3款亦分別
　　　定有明文。又停止線，用以指示行駛車輛停止之界限，車
      輛停止時，其前懸部分不得伸越該線；車輛面對圓形紅燈
      表示禁止通行，不得超越停止線或進入路口，道路交通標
      誌標線號誌設置規則第170條第1項前段、第206條第1項第
      5款亦規定甚明。另交通部82年4月22日交路（82）字第00
      9811號函釋略以：「‧‧‧二、為促使駕駛人回歸於對標線
      之認知，同時兼顧執法技術層面與大眾接受程度，茲將面
      對圓形紅燈時超越停止線或闖紅燈之認定敘述如后提供參
      考：（一）車輛面對圓形紅燈時仍逕予穿越路口至銜接路
      段，含左轉、直行、迴轉及右轉（依箭頭綠燈允許行駛者
      除外）即視為闖紅燈之行為。（二）有繪設路口範圍者：
      車輛無視於紅燈警示，有穿越路口之意圖，而車身已伸入
      路口範圍亦視同闖紅燈；若僅伸越停止線而未達路口範圍
      者，則視為不遵守標線指示。（可以處罰條例第60條第3
      項之規定處分之）‧‧‧。」而主管機關基於職權因執行特
      定法律之規定，得為必要之釋示，以供本機關或下級機關
      所屬公務員行使職權時之依據，此即「解釋性行政規則」
      （司法院大法官釋字第548號解釋參照）。上開交通部函
      釋為處罰條例第8條所定之公路主管機關之上級機關，即
      交通部所發布，其對該條例所為之釋示乃屬「解釋性行政
      規則」之性質，足堪為各級公路主管機關適用法律之參考
      。
（二）經查，原告駕駛所有之系爭機車於110年9月27日下午3時
　　　14分許行經系爭違規路口，因有「闖紅燈」之交通違規，
      經舉發機關警員黃世明當場攔停舉發，並填掣系爭舉發違
      規通知單等情，有舉發機關110年11月16日高市警旗分交
      字第11071888100號函（本院卷第63頁）、員警職務報告
      （本院卷第65頁）及原告行駛路線示意圖（本院卷第66頁
      ）等件附卷可稽。原告之違規事實，洵堪認定。
（三）原告雖主張：伊是依號誌行駛，這路口綠燈是可以左轉且
      並未規定需二段式左轉，伊不懂為何員警執意說我闖紅燈
      等語。惟經檢視員警職務報告載明：「職110年9月27日15
      時14分，於甲仙區新興路51號前見前方新興路與新興路42
      巷口，當時新興路口號誌為綠燈，新興路42巷口為紅燈，
      民眾陳清偉駕駛系爭機車於新興路42巷（西向東）闖紅燈
      駛入新興路42巷內。‧‧‧陳員行駛於新興路（北往南），
      當時路口燈號為綠燈，係可以綠燈左轉駛入新興路42巷內
      ，惟該員因來往車輛多，為安全考量，故靠右行駛停靠於
      右側，後見無車輛駛入新興路42巷（西向東），此時已經
      靠右邊，如同待轉車輛，燈號需看新興路42巷巷口的燈號
      ，當時新興路42巷為紅燈，故該員闖紅燈無誤。」等語（
      本院卷第65頁）；並有員警檢附之系爭機車行駛路線示意
      圖在卷可稽（本院卷第66頁），足證原告於向右停靠新興
      路與新興路42巷巷口時，所面對路口交通號誌顯示為圓形
      紅燈，在已喪失車輛通行權之狀態下仍冒然通行，為員警
      所目睹確認，其行為明顯違反道路交通標誌標線號誌設置
      規則第206條1項第5款：車輛面對圓形紅燈表示禁止通行
      ，不得超越停止線或進入路口，並已符合交通部82年4月2
      2日交路（82）字第009811號函釋所稱「車輛面對紅燈時
      仍逕予穿越路口至銜接路段，含左轉、直行、迴轉及右轉
      （依箭頭綠燈允許行駛者除外）即視為闖紅燈之行為」之
      違規態樣，故以闖紅燈論處，要無違誤。
（四）員警職務報告固載明：「當時路口燈號為綠燈，係可以綠
      燈左轉駛入新興路42巷內」，此雖與原告主張：「這路口
      綠燈是可以左轉，且並未規定需二段式左轉」等語相符，
      惟員警職務報告亦指明，原告當時已將系爭機車完全停靠
      於新興路右側，並變更原「南北向」之行駛路徑為「東西
      向」，既然行駛路徑已經變更，則應遵守之號誌規定亦應
      變更。從而，原告當時如欲由西往東直行進入新興路42巷
      內，則其應遵守之號誌規範應為新興路42巷巷口之號誌，
      而斯時交通號誌既顯示為圓形紅燈，則原告本應於原地等
      候，待號誌轉為綠燈後方可行駛通過，而原告未及等候即
      冒然直行，要屬闖紅燈之違規行為無誤。至原告另主張：
      伊不清楚系爭違規路口左邊下方號誌之用途，導致在路線
      行駛上產生模糊等語。惟經檢視原告所提出現場路口之照
      片（本院卷第23至25頁）；及當時執勤員警所提出之現場
      示意圖（本院卷第66頁），該左下方之縱排紅綠燈號誌所
      面之方向，並非係朝向新興路42巷，反而較朝新興路之方
      向，且新興路42巷巷口上方已設置橫向紅綠燈號誌，故就
      方向而言，要難使人誤認所應遵行之號誌，且原告當時停
      靠於新興路右側，而欲由西向東直行進入新興路42巷，從
      原告行經之角度而言，其所正對面向之號誌亦應係橫向紅
      綠燈號誌，並非左下方之縱排號誌，故原告之主張，實難
      以採憑。
（五）末按交通違規行政爭訟之舉證責任原理與民事訴訟之舉證
      責任原理相類似，亦即，基本上應就行政機關與人民所各
      自主張有利於己之事實，分配其應盡之舉證責任。此觀諸
      行政訴訟法第136條規定，行政訴訟程序準用民事訴訟法
      第277條舉證責任分配原則之立法意旨，即可明瞭。是處
      罰條例科處行政罰事件，依據公法爭議之舉證責任分配法
      則，原告就行政機關已為相當證明之前開事項，若主張欠
      缺主觀歸責條件或為其他抗辯，須就其所辯提出反證。經
      查，原告倘主張伊並未闖紅燈云云，然而卻未提出當時確
      可證明其並未闖紅燈之積極證據，而於舉發機關主張原告
      確有「駕車行經有燈光號誌管制之交岔路口闖紅燈」之情
      況下，本院實難對原告之上開交通違規，為有利於原告之
      認定。
(六）綜上所述，原告駕駛系爭車輛於上開時、地，既確實有「
      駕車行經有燈光號誌管制之交岔路口闖紅燈」之交通違規
      ，則原處分並無違法，原告訴請撤銷為無理由，應予駁回
      。又本件判決基礎已臻明確，兩造之其餘陳述及訴訟資料
      經本院審酌後，核與判決結果不生影響，爰不另一一論述
      。
七、本件第一審裁判費為300元，應由原告負擔，爰確定第一審
    訴訟費用額如主文第2項所示。
據上論結，本件原告之訴為無理由，依行政訴訟法第237條之7、
第237條之8第1項、第237條之9第1項、第236條、第98條第1項前
段，判決如主文。
中　　華　　民　　國　　111 　年　　4 　　月　　18　　日
　　　　　　　　　行政訴訟庭　法　官　楊富強
上為正本係照原本作成。
如不服本判決，應於判決送達後20日內，向本院提出上訴狀並表
明上訴理由（原判決所違背之法令及其具體內容或依訴訟資料可
認為原判決有違背法令之具體事實），其未載明上訴理由者，應
於提出上訴後20日內向本院補提理由書（上訴狀及上訴理由書均
須按他造人數附繕本，如未按期補提上訴理由書，則逕予駁回上
訴），並應繳納上訴裁判費新臺幣750 元。
中　　華　　民　　國　　111 　年　　4 　　月　　18　　日
　　　　　　　　　　　　　　　書記官　邱秋珍